臺灣板橋地方法院刑事判決　　　　　　　96年度訴字第2716號
公　訴　人　臺灣板橋地方法院檢察署檢察官
被　　　告　甲○○
上列被告因違反毒品危害防制條例案件，經檢察官提起公訴（九
十六年度毒偵字第二七○○號），於被告為有罪之陳述後，本院
合議庭裁定由受命法官獨任依簡式審判程序審理，茲判決如下：
    主  文
甲○○施用第一級毒品，累犯，處有期徒刑壹年，減為有期徒刑
陸月，如易科罰金，以新臺幣壹仟元折算壹日。扣案注射針筒壹
枝沒收。
    事  實
一、甲○○前因施用毒品違反違反毒品危害防制條例案件，經檢
    察官送勒戒處所觀察、勒戒後，認無繼續施用毒品之傾向，
    於民國八十八年八月三十一日執行完畢而釋放，並由臺灣板
    橋地方法院檢察署檢察官以八十八年度偵字第五四七五號為
    不起訴處分確定。又同因施用第一級毒品與第二級毒品違反
    毒品危害防制條例案件，經檢察官送勒戒處所觀察、勒戒後
    ，認有繼續施用毒品之傾向而送戒治處所施以強制戒治並提
    起公訴，戒治部分於九十二年三月十二日因裁定停止戒治而
    而釋放，嗣雖又經裁定撤銷停止戒治，然因適逢毒品危害防
    制條例修正廢止二犯觀察、勒戒與強制戒治之規定而未再執
    行所餘戒治期間（此部分係因法律修正而不再執行，並非執
    行完畢），起訴部分則經臺灣桃園地方法院以九十一年度訴
    字第一五四六號判處有期徒刑十月及九月，並定應執行刑為
    一年六月確定，於九十四年十一月二十三日因假釋期滿未經
    撤銷假釋而視為執行完畢。
二、詎甲○○猶不知戒除毒癮，基於施用第一級毒品之犯意，於
    九十六年三月三十一日上午某時，在其位於臺北縣蘆洲市○
    ○路一三二巷四一號二樓之住處，以使用針筒注射之方式，
    施用第一級毒品海洛因乙次。
三、嗣為警於九十六年三月三十一日十四時五十分許，在上址查
    獲，並扣得注射針筒乙支。
四、案經臺北縣政府警察局蘆洲分局移送臺灣板橋地方法院檢察
    署檢察官偵查起訴。
    理  由
一、犯罪事實之認定：
  (一)上揭犯罪事實，業據被告甲○○自白不諱，而其為警查獲後
    經採集尿液囑託鑑定結果，亦呈嗎啡（即海洛因進入人體後
    之代謝物）陽性反應，有臺灣檢驗科技股份有限公司出具之
    濫用藥物尿液檢驗報告及臺北縣政府警察局蘆洲分局查獲毒
    品案件被移送者姓名代碼對照表各乙份附卷可稽，並有扣案
    注射針筒乙支可為佐證，堪信其前開自白應與事實相符。又
    起訴書就被告施用海洛因之行為時地雖僅泛敘為「於九十六
    年三月三十一日下午四時五十分許為警採尿前二十六小時內
    某時」與「在不詳處所」，惟被告本件施用海洛因之時地既
    已由其明確供陳在卷，自應據此認定其施用海洛因之確實行
    為時間與地點。
  (二)又被告有如事實欄所載因施用毒品而受觀察勒戒、不起訴處
    分與判罪執行之紀錄，此亦有上開不起訴處分書及臺灣高等
    法院被告前案紀錄表在卷可稽。是以本件事證明確，被告於
    觀察勒戒執行完畢釋放五年後三犯施用海洛因之行為，堪為
    認定，應予依法論科。
二、論罪科刑之法律適用：
  (一)按九十二年七月九日新修正之毒品危害防制條例刪除二犯及
    三犯之規定，一改修法前繁雜之處遇程序，僅將施用毒品者
    簡化區分為初犯、再犯，並認施用毒品者係屬病患性犯人，
    以觀察、勒戒戒除其身癮，並以強制戒治去除其心癮。經觀
    察、勒戒或強制戒治執行完畢釋放後，若係五年後再犯該條
    例第十條施用毒品罪者，與同條例第二十條第一項、第二項
    關於「初犯」之處理方式相同，檢察官應先聲請法院裁定令
    被告入勒戒處所觀察、勒戒，並視有無繼續施用毒品傾向，
    決定應予釋放、為不起訴之處分，或應聲請法院裁定令入勒
    戒處所強制戒治；若係五年內「再犯」同條例第十條施用毒
    品罪者，依同條例第二十三條第二項規定，檢察官則應依法
    追訴。觀諸該條例第二十條第三項之修正理由：「觀察、勒
    戒或強制戒治五年後再犯者，顯見前所實施之觀察、勒戒或
    強制戒治已足以遮斷其施用毒品之癮，為期自新及協助其戒
    除毒癮，對此五年後再犯者，爰明定仍適用初犯之規定，先
    經觀察、勒戒、強制戒治之程序。」，及同條例第二十三條
    第二項之修正理由：「為配合簡化施用毒品犯之刑事處遇程
    序，並鑑於經觀察、勒戒或強制戒治執行完畢釋放後五年內
    再犯者，其再犯率甚高，原據以實施之觀察、勒戒及強制戒
    治既已無法收其實效，自應施以刑事處遇。」。則顯然如施
    用毒品者係前經觀察、勒戒或強制戒治等治療程序執行完畢
    五年後，始再施用毒品之「初犯」，因前所執行之觀察、勒
    戒或強制戒治已足收戒除毒癮之效，自應重新執行觀察、勒
    戒或強制戒治等治療程序，並於治療程序執行完畢後，由檢
    察官為不起訴處分，毋庸對之追訴處罰；反之，在「再犯」
    之情形，因其先前所為治療程序顯未能收戒斷毒癮之效，且
    考量施用毒品者之再犯率偏高，乃簡化其刑事處遇程序，而
    逕予追訴處罰，不再施以治療程序。參酌上開立法理由，修
    正毒品危害防制條例就施用毒品者，祇於「初犯」及「五年
    後再犯」二種情形，有其追訴條件之限制，即須於初犯經觀
    察、勒戒或強制戒治釋放後，五年內均無施用毒品之行為，
    始能認其前所實施之觀察、勒戒或強制戒治已足遮斷毒癮，
    而得於五年後再犯時，再予適用初犯之規定，重行觀察、勒
    戒等程序。倘五年內已經再犯，被依法追訴處罰，縱其第三
    次（或第三次以上）施用毒品之時間在初犯釋放五年以後，
    即與「五年後再犯」之情形有別，且因已於「五年內再犯」
    ，顯見其再犯率甚高，原實施觀察、勒戒或強制戒治，已無
    法收其實效，而無五年戒斷期之存在，自無再經觀察、勒戒
    及強制戒治之必要，應由檢察官逕行起訴，始符新法修正之
    本旨。本件被告前因施用毒品違反違反毒品危害防制條例案
    件，經檢察官送勒戒處所觀察、勒戒後，認無繼續施用毒品
    之傾向，於八十八年八月三十一日執行完畢而釋放，並由臺
    灣板橋地方法院檢察署檢察官以八十八年度偵字第五四七五
    號為不起訴處分確定；又同因施用第一級毒品與第二級毒品
    違反毒品危害防制條例案件，經檢察官送勒戒處所觀察、勒
    戒後，認有繼續施用毒品之傾向而送戒治處所施以強制戒治
    並提起公訴，戒治部分於九十二年三月十二日因裁定停止戒
    治而而釋放，嗣雖又經裁定撤銷停止戒治，然因適逢毒品危
    害防制條例修正廢止二犯觀察、勒戒與強制戒治之規定而未
    再執行所餘戒治期間（此部分係因法律修正而不再執行，並
    非執行完畢），起訴部分則經臺灣桃園地方法院以九十一年
    度訴字第一五四六號判處有期徒刑十月及九月，並定應執行
    刑為一年六月確定，於九十四年十一月二十三日因假釋期滿
    未經撤銷假釋而視為執行完畢，此有臺灣高等法院被告前案
    紀錄表在卷可稽。則被告前次觀察勒戒執行完畢釋放後五年
    內再犯相同案件，並經判刑確定，其本件犯行即屬其觀察勒
    戒執行完畢釋放後五年後三犯，而與毒品危害防制條例第二
    十條第三項之規定僅得適用於「再犯」之情形不合，自應逕
    予訴追，而無庸再由檢察官聲請法院裁定令入勒戒所觀察、
    勒戒。
  (二)按海洛因為毒品危害防制條例第二條第二項第一款所定之第
    一級毒品，核被告所為，係犯同條例第十條第一項之施用第
    一級毒品罪。其施用前後持有海洛因之低度行為為施用之高
    度行為所吸收，不另論罪。另被告有前述有期徒刑執行完畢
    之紀錄，此經被告供陳明確，復有臺灣高等法院被告前案紀
    錄表存卷足據，其於有期徒刑執行完畢後五年以內故意再犯
    本件最重本刑為有期徒刑以上之罪，為累犯，應依刑法第四
    十七條第一項之規定加重其刑。
  (二)爰審酌被告有前述犯罪及施用毒品遭查獲之紀錄，有臺灣高
    等法院被告前案紀錄表附卷足據，素行不佳，且前已因觀察
    勒戒執行完畢而經不起訴處分，業受毒品危害防制條例對施
    用毒品人之寬典，竟仍一再吸食，顯見並無悔意，惡性非淺
    ，而其施用毒品實為戕害自身健康之犯罪，於他人固無明顯
    重大危害，然對社會善良風氣已足生不良影響，並斟酌其施
    用之次數，及其於偵審中俱能坦認犯行，犯罪後之態度尚稱
    良好等一切情狀，量處如主文所示之刑，以資儆懲。又被告
    本件犯罪在民國九十六年四月二十四日以前，復無中華民國
    九十六年罪犯減刑條例所列不予減刑之情形，應依同條例第
    二條第一項第三款之規定，就所受宣示之有期徒刑減其刑期
    二分之一，並諭知易科罰金之折算標準。
  (三)警於查獲時扣得之針筒乙枝，係被告所有供其施用第一級毒
    品所用之物，此亦據被告供陳明確無訛，應依刑法第三十八
    條第一項第二款之規定，於所犯施用第一級毒品罪之罪刑宣
    告項下併為沒收之諭知。
據上論斷，應依刑事訴訟法第二百七十三條之一第一項、第二百
九十九條第一項前段、毒品危害防制條例第十條第一項、第二十
三條第二項，刑法第十一條前段、第四十七條第一項、第三十八
條第一項第二款，中華民國九十六年罪犯減刑條例第二條第一項
第三款、第七條、第九條，判決如主文。
本案經檢察官曾文鐘到庭執行職務。
中　　華　　民　　國　　96　　年　　8 　　月　　31　　日
                  刑事第十一庭  法　官  楊博欽
以上正本證明與原本無異
如不服本判決應於送達後十日內向本院提出上訴狀
                                書記官　李慈容
中　　華　　民　　國　　96　　年　　8 　　月　　31　　日
附錄本案論罪科刑法條全文：
毒品危害防制條例第十條
  施用第一級毒品者，處六月以上五年以下有期徒刑。
  施用第二級毒品者，處三年以下有期徒刑。
